【裁判字號】    94,易,653
【裁判日期】    950803
【裁判案由】    竊盜
【裁判全文】
臺灣屏東地方法院刑事判決               94年度易字第653號
公  訴  人  臺灣屏東地方法院檢察署檢察官
被      告  丙○○
                    （現因另案於屏東監獄竹田分監執行中）
上列被告因竊盜案件，經檢察官提起公訴（94年度偵字第3944號
），本院判決如下：
    主  文
丙○○無罪。
    理  由
一、公訴意旨略以：被告丙○○與另一姓名、年籍不詳之人，共
    同意圖為自己不法之所有，本於竊盜之犯意聯絡，於民國94
    年1月22日清晨5時15分許，共同駕駛車號及車型均不詳之黑
    色自用小客車1部，至屏東縣內埔鄉○○村○○路100號乙○○之住處前，見乙○○所有之車牌號碼VW－8036號自用小貨
    車（下稱上開車輛）停放該處，即由該姓名、年籍不詳之人
    留在車上把風，被告丙○○則下車行竊。被告丙○○先以不
    詳方式打開上開車輛之車門，再以不詳方式發動上開車輛後
    ，竊取該車，得手後，由被告丙○○駕駛所竊得之上開車輛
    ，該姓名、年籍不詳之人則駕駛原黑色自用小客車，共同離
    去。嗣因乙○○發現上開車輛失竊，報警處理，警方於94年
    2月3日12時許，在高雄縣鳳山市○○路旁，發現上開車輛遭
    棄置路旁，經警方派員前往採證，在上開車輛之車內後視鏡
    鏡面處採獲指紋1枚，經送刑事警察局比對之結果，與該局
    建檔資料中被告丙○○之右拇指指紋相符，因而循線查獲。
    因認被告涉犯刑法第320條第1項竊盜罪嫌云云。
二、按犯罪事實應依證據認定之，無證據不得認定其犯罪事實，
    刑事訴訟法第154 條第2 項定有明文。又事實之認定，應憑
    證據，如未能發現相當證據，或證據不足以證明，自不能以
    推測或擬制之方法，為裁判基礎（最高法院40年台上字第86
    號判例參照）。且認定犯罪事實所憑之證據，雖不以直接證
    據為限，間接證據亦包括在內，然無論直接證據或間接證據
    ，其為訴訟上之證明，須於通常一般之人均不致有所懷疑，
    而得確信其為真實之程度者，始得據為有罪之認定，倘其證
    明尚未達此一程度，而有合理之懷疑存在而無從使事實審法
    院得有罪之確信時，即應由法院為諭知被告無罪之判決（最
    高法院76年台上字第4986號判例參照）。
三、公訴人認被告涉有上揭竊盜罪嫌，無非係以下列證據為其論
    據：
（一）告訴人乙○○、目擊上開行竊過程之證人李秋月於警詢中
      之指訴。
（二）證人吳文彬於偵訊中具結之證稱。
（三）警方於尋獲上開車輛後，對上開車輛勘查採證之結果，在
      車內後視鏡靠右半部鏡面處，採獲由右上偏至左下方向之
      指紋1枚，有現場勘查報告表1紙及勘查照片數幀可證；而
      上開指紋經以指紋電腦比對法及指紋特徵點比對法鑑定比
      對之結果，與檔存之被告右拇指指紋相符，有指紋鑑驗書
      1紙附卷可證。
（四）經臺灣屏東地方法院檢察署檢察官囑託調查局，就被告是
      否有竊取上開車輛一情，對被告實施測謊鑑定，以控制問
      題法及混合問題法對被告施以測謊鑑定之結果，被告於陳
      稱：失竊之小貨車非其所偷等語時，經測試呈情緒波動之
      反應，研判有說謊，有上開測謊報告書及所附之測謊同意
      書、測謊員修畢測謊技術課程結業證書、測謊儀器運作與
      施測環境評估報告及測謊對象身心狀況調查表在卷可考。
四、訊據被告丙○○對於上開事實堅決否認，辯稱：伊沒有竊取
    上開車輛，是被朋友甲○○或丁○○所載，才會在車上留有
    指紋等語。經查：
（一）上開車輛係乙○○所有，於94年1月22日5時15分許，在屏
      東縣內埔鄉○○村○○路100 號乙○○之住處前失竊之事
      實，已據乙○○、目擊證人李秋月於警詢中陳述明確（見
      高縣警刑經081884號卷94年5 月24日警詢筆錄、94年偵字
      第3944號卷94年10月28日警詢筆錄），並有贓物認領收據
      、車竊失竊資料在卷可按。惟證人李秋月僅證稱：當時僅
      看見一輛黑色轎車停在乙○○家門口，不到5 分鐘黑色轎
      車與上開車輛均被開走，然天色昏暗看不清楚竊嫌長相，
      只確定有二個人（見94年偵字第3944號卷94年10月28日警
      詢筆錄），是已難憑證人李秋月此部之證述認上開車輛乃
      由被告所竊。
（二）證人甲○○雖於檢察官偵查中曾證稱：上開車輛乃被告與
      丁○○開去偷人家的樹；然其於同日偵訊中亦證稱：我不
      知道那台車是誰去偷的（見94年偵字第3944號卷94年10月
      14日偵訊筆錄）；於審理中亦證稱：這部車是我一個人偷
      的，我曾經開車載過被告去找朋友（見本院卷95年3月23
      日審理筆錄）；其後竟又翻異其詞證稱：被告告訴我車子
      是丁○○偷的，我在被告租屋處有看到丁○○開過這台車
      ，上次之所以承認我有偷車，乃是因為沒人要承認，所以
      我擔下來，幫被告頂罪是因為我知道他沒有偷（見本院卷
      95 年5月18日審理筆錄）。經核其前後證言充斥矛盾之處
      ，自亦難以其證言作為被告有罪之證據。
（三）另公訴人指被告有上揭竊盜犯行，無非以警方於尋獲上開
      車輛後，對上開車輛勘查採證之結果，在車內後視鏡靠右
      半部鏡面處，採獲由右上偏至左下方向之指紋1 枚，而上
      開指紋經以指紋電腦比對法及指紋特徵點比對法鑑定比對
      之結果，與檔存之被告右拇指指紋相符，有內政部警政署
      刑事警察局94年5 月6 日刑紋字第0940066803號指紋鑑驗
      書1 紙，可證被告係竊取上開車輛後，為駕駛該車，而於
      調整後視鏡時所留下，資為論據。惟查竊盜現場，並無任
      何目擊證人可資證明被告有竊盜犯行，已如前述；經警到
      場調查、勘查現場，復無發現上開車輛在被告持有或管領
      之下，亦無具體證據證明被告有任何竊取行為，是上開鑑
      定結果，充其量僅能證明被告於警採得指紋之前，確有觸
      摸到上開車輛之事實而已，尚不能逕以被告有留下指紋，
      即推論被告有竊盜犯行。退步言之，縱使被告確曾如公訴
      人所論述，乃乘坐上開車輛之駕駛座而留下指紋，然參酌
      證人丁○○於本院審理中結證稱：有一天看到甲○○開一
      部自小貨車載被告去那裡找我（見本院卷95年7 月20日審
      理筆錄）及上開證人甲○○所證述，顯證被告確係曾乘坐
      於上開車輛內，則在上開車輛之後照鏡上採得其指紋，乃
      屬當然之結果，無從據此逕予推定被告有竊盜之罪行。
（四）況查實務上測謊之實施，受測者是否呈說謊反應，係依據
      測謊機紀錄受測者，對問題關心程度所呈現之呼吸、血壓
      脈搏及皮膚電阻等生理反應來分析研判，然以受測者即被
      告對其切身清白與否之關注，且刑事案件更涉及是否須負
      擔刑責，其心理上之負擔實不免影響及呼吸、血壓等反應
      ，是該鑑驗結果固可為審判之參考，但非判斷之唯一及絕
      對之依據。是如無任何其他積極證據足資證明被告犯罪之
      情事，自難僅憑測謊之測試結果即予遽入人罪（最高法院
      82年台上字第35號、85年度台上字第5791號判決參照）。
      又測謊報告雖反應被告有說謊或不正常反應，然其僅能據
      此說明被告未說實話，不能據此作為認定被告確有犯罪行
      為唯一證據，亦即測謊結果固得供作裁判之佐證，惟其證
      明力如何，事實審法院有判斷之職權（最高法院87年度台
      上字第3982號、88年度台上字第2936號裁判意旨可資參照
      ）。本件經臺灣屏東地方法院檢察署檢察官函請法務部調
      查局對被告從事測謊鑑定結果，雖認被告就「失竊的小貨
      車是你偷的嗎？」、「你有偷東西嗎？」等問題所為回答
      ，呈情緒波動反應，因而研判有說謊，有該局調科南字第
      09400427190 號測謊報告書1 紙、測謊問卷及生理紀錄圖
      1 份在卷可憑。惟上開測謊報告所顯示之內容，並無其他
      補強證據得以相佐已如前述，自難僅據此採為被告不利之
      認定。
（五）此外，亦查無其他積極證據足堪認定被告有起訴書所指犯
      行，自不能證明被告犯罪，應為無罪判決之諭知。
據上論斷，應依刑事訴訟法第301 條第1 項，判決如主文。
本案經檢察官吳岳輝到庭執行職務。
中    華    民    國    95    年    8     月    3    日
                  刑事第一庭    審判長法  官  潘正屏
                                      法  官  黃聖涵
                                      法  官  羅培毓
以上正本證明與原本無異。
如不服本判決應於收受本判決送達後10日內向本院提出上訴書狀
，其未敘述上訴理由者，並得於提起上訴後10日內向本院補提理
由書狀（均須按他造當事人之人數附繕本）「切勿逕送上級法院
」
中    華    民    國    95    年    8    月    3     日
                                書記官  張儷薾


司法院資訊處製作；財團法人民間司法改革基金會備份。
